臺灣高雄地方法院民事裁定　九十一年聲再字第六三號
　　再審聲請人　　甲○○
　　　　　　　　　乙○○○
　　　　　　　　　丁○○
　　法定代理人　　丙○○
右當事人間支付命令事件，聲請人對於民國八十七年七月二十七日本院八十七年度促
字第四０九二四號確定支付命令，聲請再審，本院裁定如左：
    主      文
聲請駁回。
聲請費用由聲請人負擔。
    理      由
一、聲請意旨略以：聲請人丁○○前邀約聲請人甲○○、乙○○○為連帶保證人向案
    外人保證責任高雄市第五信用合作社（以下簡稱高雄五信）借款新台幣（下同）
    一百五十萬元，而相對人板信商業銀行股份有限公司因與訴外人高雄五信簽訂受
    讓、讓與契約，並概括承受高雄五信之全部營業、資產及負債後，遂以聲請人等
    未按期繳納利息，尚欠本金一百五十萬元，聲請鈞院核發民國八十七年度促字第
    四０九二四號支付命令，並經確定在案。惟高雄五信於八十六年九月六日召開之
    第二次臨時社員代表大會，其中審議事項第十項係就與相對人之合併進行決議，
    然該決議於未達法定出席人數即逕為讓與事項之表決，違反高雄五信章程第三十
    四條第二項之約定，經鈞院八十六年度訴字第二七六六號判決（八十八年五月十
    五日）、臺灣高等法院高雄分院九十年度上更(一)字第十六號判決（九十年十月三
    日）及最高法院九十一年度台上字第一五九號裁定（九十一年一月二十四日）應
    予撤銷，則相對人與高雄五信間之受讓、讓與契約依法既不生效力，即無概括承
    受高雄五信之全部營業、資產、負債，故兩造間顯無債權債務關係，相對人自不
    得對聲請人聲請核發支付命令，是鈞院上揭確定支付命令顯有重大違誤。茲聲請
    人於九十一年五月八日取得前揭判決，而前揭判決其所援用之證據如經斟酌應可
    受較有利之裁判，即屬發現未經斟酌之證物，而聲請人取得前揭判決至今未逾三
    十日不變期間，爰依法聲請再審云云。並提出上開支付命令裁定、民事判決書影
    本及證明書一件為證。
二、按支付命令係屬裁定之性質。又按裁定已經確定，而有第四百九十六條第一項或
    第四百九十七條之情形者，得準用本編之規定，聲請再審，民事訴訟法第五百零
    七條固定有明文。惟法律之準用，僅在性質許可之範圍準用另一法律之規定，如
    性質上不同者，自不在準用之列。而支付命令之聲請，除應表明當事人及法院外
    ，祇須表明請求之標的並其數量及請求之原因事實，以及應發支付命令之陳述，
    此觀民事訴訟法第五百十一條之規定自明。又債務人收受支付命令後，得於二十
    日之法定期間內提出異議，如經債務人提出異議，支付命令即失其效力，以債權
    人支付命令之聲請，視為起訴或聲請調解，同法第五百十六條第一項、第五百十
    八條、第五百十九條第一項亦有明文。依此規定，支付命令之核發僅須就債權人
    請求之事項及所提出之書證為形式上之審查即可，無庸行言詞辯論程序對聲請支
    付命令之主張為實質上有無理由之審查甚明。此與民事實體判決原則上須就原告
    主張之原因事實及訴訟標的、訴之聲明行言詞辯論程序為實質審查後，始為有無
    理由之判斷，在性質上及制度功能均顯不相同。按民事訴訟法第四百九十六條第
    一項第十三款規定「當事人發現未經斟酌之證物或得使用該證物者。但以如經斟
    酌可受較有利益之裁判者為限」，即以當事人發現法院所未斟酌之證物，而法院
    斟酌該證物後可為該當事人較有利之裁判等情事為再審之法定事由，惟支付命令
    之核發無庸對支付命令之聲請意旨有無理由為實質審酌，已如前述，自不生證物
    斟酌之問題，亦無「如經斟酌可受較有利益之裁判」之可能，從而，支付命令性
    質上應無準用該款再審事由之餘地。是本件再審聲請人以民事訴訟法第四百九十
    六條第一項第十三款規定之再審事由聲請本件支付命令之再審，自無再審理由。
三、次按民事訴訟法第四百九十六條第一項第十三款所謂當事人發現未經斟酌之證物
    或得使用之證物，係指前訴訟程序事實審之言詞辯論終結前已存在之證物，因當
    事人不知有此，致未經斟酌，現始知之者而言（最高法院八十七年度台上字第一
    一六０號判決、八十二年度台上字第二五八二號判決參照）。經查：聲請人固主
    張：因伊於九十一年五月八日取得本院八十六年度訴字第二七六六號判決、台灣
    高等法院九十年度上更（一）字第十六號判決、最高法院九十一年度台上字第一
    五九號裁定等裁判影本，而該判決係屬發現未經斟酌之證物，且如經斟酌應可受
    較有利之裁判等語。惟高雄五信八十六年九月六日之八十六年度第二次臨時社員
    代表大會之決議，雖經本院於八十八年五月十五日以八十六年度訴字第二七六六
    號判決撤銷，嗣於九十一年一月二十四日最高法院以九十一年度台上字一五九號
    裁定駁回上訴確定（有該判決書附卷可稽），然上開確定判決乃形成判決，自該
    判決確定日起始形成撤銷該臨時社員代表大會決議之法律效果，故九十一年一月
    二十四日最高法院駁回上訴確定前，該決議仍屬有效，而本件支付命令於八十七
    年九月八日確定（有支付命令確定證明書附卷可稽）時，上開臨時社員代表大會
    決議尚未經法院判決撤銷，自屬有效；換言之，本件社員大會決議經法院判決撤
    銷確定，乃屬支付命令確定後，法律關係有無變動之問題，而非支付命令確定前
    存在之相關證物是否業經斟酌之問題。前揭證物於本件支付命令確定前並未存在
    ，揆諸前揭說明，該證物尚與民事訴訟法第四百九十六條第一項第十三款所稱之
    發見未經斟酌之證物或得使用該證物者不符。是以，聲請人據此聲請再審，自無
    再審理由，應予駁回。
四、綜上所述，聲請人依民事訴訟法第五百零七條、第四百九十六條第一項第十三款
    聲請再審，洵屬無據。又民事訴訟法第五百零七條關於對確定之裁定聲請再審，
    固可準用同法第五百零二條之規定，然應僅在性質上許可之範圍內始有準用之餘
    地，對確定之裁定聲請再審並非提起再審之訴，且聲明不服之對象又係裁定，法
    院對此再審聲請之裁判無論不合法或有無理由，均應以裁定為之，並無準用上開
    五百零二條第二項之餘地（最高法院八十四年台再字第一二三號判決參照）。本
    件聲請人對支付命令聲請再審，性質上屬對確定裁定聲請再審，其無再審理由，
    自應以裁定駁回之。
五、依民事訴訟法第五百零七條、第五百零五條、第九十五條、第七十八條、第八十
    五條第一項前段，裁定如主文。
中　　　華　　　民　　　國　　九十一　　年　　七　　月　　  二十二    　日
                              臺灣高雄地方法院民事第二庭
~B法　　　官　陳建中
右為正本係照原本作成。
如對本裁定抗告須於裁定送達後十日內向本院提出抗告狀。
中　　　華　　　民　　　國　　九十一　　年　　七　　月　　  二十三    　日
~B法院書記官　林宜正
